【裁判字號】    98,易,292
【裁判日期】    980612
【裁判案由】    詐欺
【裁判全文】
臺灣板橋地方法院刑事判決               98年度易字第292號
公  訴  人  臺灣板橋地方法院檢察署檢察官
被      告  甲○○
上列被告因詐欺案件，經檢察官提起公訴（97年度偵字第32977
號），本院判決如下：
    主  文
甲○○幫助意圖為自己不法之所有，以詐術使人將本人之物交付
，累犯，處有期徒刑伍月，如易科罰金，以新臺幣壹仟元折算壹
日。
    事  實
一、甲○○前因犯偽造有價證券罪，經本院於民國90年6 月26日
    以89年度訴字第927 號判決判處有期徒刑2 年，緩刑5 年確
    定；復於緩刑期內即93年間因故意犯侵占罪，經本院於93年
    7 月28日以92年度訴字第764 號判決判處有期徒刑10月，嗣
    因不服上訴至臺灣高等法院，經臺灣高等法院於93年11月18
    日以93年度上訴字第2542號判決駁回上訴確定，是前開偽造
    有價證券罪部分即經本院於94年4 月6 日以94年度撤緩字第
    6 號裁定撤銷緩刑，於95年10月18日接續於前開侵占罪刑部
    分執行，並於96年6 月21日因縮短刑期假釋出監，所餘刑期
    則經臺灣高等法院於96年6 月12日以96年度聲字第1510號裁
    定付保護管束，於97年9 月3 日保護管束期滿，假釋未經撤
    銷，以已執行完畢論（於本件構成累犯）。詎其仍不知悔改
    ，其依社會經驗及智識程度，應可預見提供個人金融機構帳
    戶予不詳人士使用，將幫助犯罪集團或不法分子實施詐欺或
    其他財產犯罪，竟仍基於幫助他人詐欺取財之不確定故意，
    於97年10月29日某時許，在不詳地點，將其於97年10月29日
    在中國信託商業銀行板新分行所申辦之帳號00000000000000
    0 號帳戶之存摺、提款卡及密碼交予年籍、姓名不詳之人使
    用，以供該人及其所屬之詐欺集團成員詐欺取得他人財物，
    嗣該詐欺集團於取得上開帳戶後，即基於意圖為自己不法所
    有之犯意分別為下列詐欺犯行：
  (一)該詐欺集團某成員於97年10月29日14時17分許，在雅虎奇摩
    拍賣網站上以帳號「claire740706」刊登音響用喇叭（TANN
    OYDENTEC）1 組，售價為新臺幣（下同）18,000元之不實拍
    賣廣告訊息，適丙○○上網瀏覽之際看見該拍賣訊息，即與
    賣家聯繫，並向該賣家表示願意以20,600元直接購買，且以
    先行匯款12,000元，待收到商品後再交付餘款8,600 元之方
    式購買上開音響用喇叭，嗣該賣家同意以此方式成交後，即
    提供甲○○上開帳戶為匯款帳戶，丙○○因而陷於錯誤，誤
    以為已順利成交該筆交易，而於97年10月29日14時27分許，
    以網路ATM方式將新臺幣（下同）12,000 元款項匯至上開甲○○系爭帳戶內，旋即遭提領一空。嗣因丙○○於匯款後遲
    未收到購買之上開音響用喇叭，且亦無法與該賣家聯絡，始
    知受騙而報警處理。
  (二)該詐欺集團某成員又於97年10月26日16時56分許在雅虎奇摩
    拍賣網站上以甲○○之名義、帳號「hueilanhuang」刊登NO
    KIA N96 上下雙滑蓋500 萬畫素手機之不實拍賣廣告訊息，
    致上網購物之乙○○因而陷於錯誤，參與競標並誤為已得標
    ，而依該詐欺集團成員之指示，於97年10月29日23時27分許
    以網路ATM 方式將17,200元款項匯至甲○○系爭帳戶內，旋
    即遭提領一空。嗣因乙○○於匯款後遲未收到購買之上開手
    機，且亦無法與該賣家聯絡，始知受騙而報警處理。
二、案經臺北縣政府警察局海山分局報告臺灣板橋地方法院檢察
    署檢察官偵查起訴。
    理  由
一、證據能力：
    本案以下所引用之卷證資料，並無證據證明係公務員違背法
    定程序所取得，又被告以外之人於審判外之陳述，經核並無
    非出於自由意願而為陳述或遭違法取證及顯有不可信之情況
    ，再卷內之文書證據，亦無刑事訴訟法第159 條之4 之顯有
    不可信之情況與不得作為證據之情形，且公訴人、被告迄本
    院言詞辯論終結前均未聲明異議，依刑事訴訟法第159 條至
    159 條之5 之規定，均有證據能力，合先敘明。
二、認定犯罪事實所憑之證據及其理由：
    訊據被告甲○○固坦承上開中國信託商業銀行板新分行帳號
    000000000000000 號帳戶為其於97年10月29日所開戶，系爭
    帳戶之存摺與提款卡均係其所有，惟矢口否認有何詐欺取財
    犯行，辯稱略以：其開戶後當天就改密碼將帳戶內的錢領出
    來，並將密碼寫在影印的紙後面，因存摺內已沒有錢，所以
    認為將存摺及提款卡置於機車內沒有關係，隔天上班時發現
    機車後座被撬開，存摺及提款卡均遺失，而那張影印的紙也
    不見了，其隨即打電話給中國信託商業銀行告知上開物品遺
    失，隔幾天後即至銀行補辦，如其係將上開物品交付犯罪集
    團使用，為何還會去補辦云云。惟查：
  (一)上開中國信託商業銀行帳戶係由被告所親自申請開設等情，
    除經被告自白明確外，被害人丙○○、乙○○2 人分別於上
    揭時間，如何遭詐欺集團詐騙而匯款12,000元、17,200元至
    該帳戶內，嗣該被害人丙○○、乙○○2 人發覺受騙後報案
    ，經警通報將上開帳戶列為警示帳戶等情，業據被害人丙○○、乙○○2 人分別於警詢時指述綦詳，並有被告上開中國
    信託商業銀行帳戶自97年10月29日至97年11月6 日對帳單、
    臺北市政府警察局信義分局三張犁派出所受理刑事案件報案
    三聯單、受理詐騙帳戶通報警示詐騙電話斷話簡便格式表、
    高雄縣政府警察局仁武分局鳥松分駐所受理刑事案件報案三
    聯單、高雄縣政府警察局仁武分局鳥松分駐所受理詐騙帳戶
    通報警示簡便格式表，及被害人丙○○提出該詐欺集團在雅
    虎奇摩拍賣網站上刊登TANNOYDENTEC音響用喇叭之不實商品
    資訊及網頁列印照片、被害人乙○○提出該詐欺集團在雅虎
    奇摩拍賣網站上刊登NOKIA N96 上下雙滑蓋500 萬畫素手機
    之不實商品資訊、得標通知信函、其與該詐欺集團某成員之
    EMAIL 內容，及網路ATM 交易明細表各1 件等附卷可稽，是
    被害人丙○○、乙○○2 人確有因遭詐騙而分別匯款上開款
    項金額至被告所有上開中國信託商業銀行帳戶內之事實，堪
    以認定。
  (二)至被告雖以前揭情詞置辯，然依常情論，金融帳戶資料事關
    存戶個人財產權益之保障，具高度之專屬性與私密性，一般
    人均有應妥善保管存摺、提款卡等金融資料之認識，此恆係
    吾人日常生活經驗與事理，且稍有社會歷練、經驗之人，均
    知持有帳戶之提款卡並知悉提款卡之密碼後，即可利用提款
    卡任意自帳戶提領現款，故一般人均會將提款卡與密碼分別
    存放，以防止同時遺失而遭盜領之風險，然被告竟隨意將密
    碼寫在紙上，並與該銀行帳戶之存摺、提款卡置於同一處，
    已與常情有違；況就取得被告上開帳戶之詐欺集團而言，該
    詐欺集團既有意利用上開帳戶作為詐騙之工具，當無選擇一
    隨時可能遭真正存戶掛失而無法使用之帳戶之可能，輔以現
    今社會上，確實存有不少為貪圖小利而出售自己帳戶供人使
    用之人，該詐欺集團僅需付出少許之金錢，即可取得得以完
    全操控而無遭掛失風險之帳戶，是該詐欺集團實無選擇使用
    此種因拾獲或所竊取之帳戶作為收取款項之可能，否則，若
    被告在該詐欺集團尚未行詐騙前，或行詐騙後，尚未將帳戶
    內之款項提領出前，即將上開帳戶掛失，該詐欺集團豈非無
    法遂其詐財之目的，該詐欺集團絕無將涉及詐騙成否之關鍵
    置於如此不確定境地。故益徵本件被告所有之上開中國信託
    商業銀行帳戶存摺、提款卡等物，絕非詐欺集團偶然拾得所
    使用，而係被告自行交付予該詐欺集團成員使用無疑。從而
    ，被告前開所辯，顯係事後卸責之詞，洵難採信。
  (三)綜上所述，足認被告係將其所有上開帳戶提供予詐欺集團使
    用，且對該蒐集帳戶之人將可能以該帳戶供作詐欺取財之非
    法用途乙節，應有所預見，竟不違背其本意，仍提供其所有
    上開帳戶、提款卡、密碼予詐欺集團使用，被告顯有容任所
    交付帳戶資料幫助詐欺集團犯罪之不確定故意甚明。
三、本件被告將其所申請上開銀行帳戶之存摺、提款卡及密碼，
    交付予詐欺集團使用，使該詐欺集團得以之作為對被害人實
    施詐欺取財犯罪之取款工具，顯係基於幫助實施詐欺取財犯
    罪之犯意，且所為提供銀行帳戶之行為，亦屬刑法詐欺罪構
    成要件以外之行為，故核被告所為，係犯刑法第339 條第1
    項、第30條第1 項之幫助詐欺取財罪。被告以一幫助行為，
    幫助該詐欺集團成員先後詐騙被害人丙○○、乙○○2 人，
    而觸犯數幫助詐欺取財罪，為同種想像競合，應依刑法第55
    條規定從一幫助詐欺取財罪處斷。被告係幫助詐欺集團成員
    為詐欺取財之犯行，為幫助犯，應依刑法第30條第2 項之規
    定，按正犯之刑減輕之。再被告有如事實欄所述之科刑及執
    行紀錄，有臺灣高等法院被告前案紀錄表1 份在卷可稽，其
    於受有期徒刑之執行完畢後，5 年以內故意再犯本件有期徒
    刑以上之罪，為累犯，應依刑法第47條第1 項規定加重其刑
    ，並依法先加後減之。爰審酌被告未思正職，竟提供帳戶存
    摺、提款卡及密碼幫助他人實施詐欺取財犯罪，非但增加被
    害人尋求救濟及治安機關查緝犯罪之困難，危害被害人財產
    安全及社會治安，再被告犯後猶設詞飾卸，未見悔意，且迄
    今仍未賠償被害人丙○○、乙○○2 人分別受有12,000元、
    17,200元之損失，而未與被害人2 人達成和解等一切情狀，
    量處如主文所示之刑，並諭知如易科罰金之折算標準，以資
    懲儆。
據上論斷，應依刑事訴訟法第299 條第1 項前段，刑法第30條第
1 項、第2 項、第339 條第1 項、第55條、第47條第1 項、第41
條第1 項前段，刑法施行法第1 條之1 第1 項、第2 項，判決如
主文。
本案經檢察官藍海凝到庭執行職務。
中    華    民    國    98    年     6    月    12    日
             刑事第十六庭 審判長 法  官  許必奇
                                 法  官  鄧雅心
                                 法  官  陳明偉
右正本證明與原本無異。
如不服本判決，應於判決送達後10日內，向本院提出上訴狀。
                                 書記官  金和國
中    華    民    國    98    年     6    月    12    日
附錄：
中華民國刑法第339 條第1 項：
意圖為自己或第三人不法之所有，以詐術使人將本人或第三人之
物交付者，處5 年以下有期徒刑、拘役或科或併科1 千元以下罰
金。


司法院資訊處製作；財團法人民間司法改革基金會備份。
